臺灣士林地方法院刑事判決
110年度審金訴字第169號
公  訴  人  臺灣士林地方檢察署檢察官
被      告  李秉宗

                    住新北市板橋區縣○○道0段000巷00弄0號0樓
                    （另案於法務部○○○○○○○○○○○執行中）
上列被告因詐欺等案件，經檢察官提起公訴（110年度偵字第125
7號、第2134號），被告於本院訊問時就被訴事實為有罪陳述，
經本院合議庭裁定由受命法官獨任改行簡式審判程序審理，並判
決如下：
    主  文
李秉宗犯如附表「宣告罪刑」欄所示之罪，各處如附表「宣告罪
刑」欄所示之刑。應執行有期徒刑壹年伍月，併科罰金新臺幣壹
萬伍仟元，罰金如易服勞役，以新臺幣壹仟元折算壹日。
未扣案之犯罪所得新臺幣壹萬肆仟元沒收，於全部或一部不能沒
收或不宜執行沒收時，追徵其價額。
    事實及理由
一、本案被告李秉宗所犯者為刑事訴訟法第273條之1第1項所定
    死刑、無期徒刑、最輕本刑為3年以上有期徒刑以外之罪，
    且非高等法院管轄之第一審案件，而被告就被訴事實為有罪
    之陳述，經告知簡式審判程序之旨，並聽取被告及檢察官之
    意見後，本院合議庭裁定由受命法官獨任行簡式審判程序，
    是本案之證據調查，依刑事訴訟法第273條之2規定，不受同
    法第159條第1項、第161條之2、第161條之3、第163條之1及
    第164條至第170條等規定之限制，合先敘明。
二、本件犯罪事實及證據，除均引用檢察官起訴書之記載（如附
    件）外，另更正及補充如下：
  ㈠事實部分：
  ⒈起訴書犯罪事實欄第9行所載「李秉宗則依指示，」補充為
    「由『泰老闆』將上開帳戶提款卡及密碼交與李秉宗，並指示
    李秉宗」。
  ⒉起訴書犯罪事實欄第12行、第13行「以此方式掩飾、隱匿該
    等款項之去向」後補充「事後李秉宗再向『小薰』取得每日新
    臺幣7千元之報酬」。
　⒊起訴書附表更正如本判決附表所示。
　㈡證據部分補充：被告李秉宗於本院民國110年11月9日訊問及
    審理時所為之自白。
三、論罪科刑
  ㈠核被告李秉宗於附表編號1、2所為，均係犯刑法第339條之4
    第1項第2款之三人以上共同詐欺取財罪、洗錢防制法第14條
    第1項之一般洗錢罪。
  ㈡被告與「小薰」、「泰老闆」、「水哥」及其他本案詐欺集
    團成員就上揭犯行，均有犯意聯絡及行為分擔，均應論以共
    同正犯。
  ㈢被告於起訴書附表編號1、2所示多次提領款項行為，係本於
    同一犯罪動機，在密切接近之時間、地點實施，並侵害同一
    法益，各行為之獨立性極為薄弱，依一般社會健全概念，在
    時間差距上，難以強行分開，在刑法評價上，以視為數個舉
    動之接續施行，合為包括之一行為予以評價，較為合理，各
    僅論以接續犯之一罪。
  ㈣被告於起訴書附表編號1、2所為，均係一行為同時觸犯三人
    以上共同詐欺取財罪及洗錢罪，為想像競合犯，均應依刑法
    第55條規定，從較重之三人以上共同詐欺取財罪處斷。
  ㈤被告於附表編號1、2所為三人以上共同詐欺取財犯行，犯意
    各別，行為互殊，應予分論併罰。
  ㈥按洗錢防制法第16條第2項規定：「犯前2條之罪，在偵查或
    審判中自白者，減輕其刑」；另按想像競合犯之處斷刑，本
    質上係「刑之合併」，其所謂從一重處斷，乃將想像競合犯
    組成之評價上數罪，合併為科刑一罪，其所對應之刑罰，亦
    合併其評價上數罪之數法定刑，而為一個處斷刑。易言之，
    想像競合犯侵害數法益者皆成立犯罪，論罪時必須輕、重罪
    併舉論述，同時宣告所犯各罪名，包括各罪有無加重、減免
    其刑之情形，亦應說明論列，量刑時併衡酌輕罪部分量刑事
    由，評價始為充足，然後依刑法第55條前段規定「從一重處
    斷」，非謂對於其餘各罪可置而不論。因此，法院決定處斷
    刑時，雖以其中最重罪名之法定刑，做為裁量之準據，惟於
    裁量其輕重時，仍應將輕罪合併評價在內（最高法院108年
    度台上字第4405、4408號判決意旨）。查被告於本院訊問及
    審理時均自白前開一般洗錢犯行，依上開規定原應減輕其刑
    ，惟被告所犯一般洗錢罪係屬想像競合犯其中之輕罪，揆諸
    前開說明，爰就被告想像競合輕罪得減刑部分，均依刑法第
    57條規定於量刑時一併衡酌，附此說明。
  ㈦爰審酌被告正值青年，竟不思以合法途徑賺取錢財，貿然參
    與本案詐欺集團，擔任車手提領他人受騙款項，貪圖不勞而
    獲，價值觀念顯有偏差，且所為製造金流之斷點，掩飾、隱
    匿詐欺犯罪所得之舉，除增加檢警查緝難度，更造成告訴人
    邱永富、葉儀君之財物損失，助長詐欺犯罪盛行，危害社會
    治安，其行為實值非難。惟念被告犯後坦承犯行，兼衡其素
    行、犯罪動機、手段、於本案詐欺集團之分工、造成之損害
    、所得利益、迄未賠償告訴人等損失等情，暨被告自陳高中
    肄業之教育智識程度、未婚、無業之家庭生活經濟狀況等一
    切情狀，分別量處如附表「宣告罪刑」欄所示之刑。復衡酌
    被告所犯各罪之罪質相同、犯罪時間相近等情，定其應執行
    刑暨諭知罰金易服勞役之折算標準如主文所示。
四、沒收
  ㈠按犯罪所得，屬於犯罪行為人者，沒收之；於全部或一部不
    能沒收或不宜執行沒收時，追徵其價額；犯罪所得已實際合
    法發還被害人者，不予宣告沒收或追徵，刑法第38條之1第1
    項前段、第3項、第5項分別定有明文。次按「任何人都不得
    保有犯罪所得」為普世基本法律原則，犯罪所得之沒收、追
    繳或追徵，在於剝奪犯罪行為人之實際犯罪所得（原物或其
    替代價值利益），使其不能坐享犯罪之成果，以杜絕犯罪誘
    因，可謂對抗、防止經濟、貪瀆犯罪之重要刑事措施，性質
    上屬類似不當得利之衡平措施，著重所受利得之剝奪。然苟
    無犯罪所得，自不生利得剝奪之問題，固不待言，至二人以
    上共同犯罪，關於犯罪所得之沒收、追繳或追徵，應就各人
    所分得者為之。又所謂各人「所分得」，係指各人「對犯罪
    所得有事實上之處分權限」，法院應視具體個案之實際情形
    而為認定；倘若共同正犯各成員內部間，對於不法利得分配
    明確時，固應依各人實際分配所得沒收。至於共同正犯各成
    員有無犯罪所得、所得數額，係關於沒收、追繳或追徵標的
    犯罪所得範圍之認定，固非屬犯罪事實有無之認定，並不適
    用「嚴格證明法則」，無須證明至毫無合理懷疑之確信程度
    ，應由事實審法院綜合卷證資料，依自由證明程序釋明其合
    理之依據以認定之（最高法院104年8月11日104年度第13次
    刑事庭會議決議、最高法院104年度台上字第3937號判決意
    旨參照）。被告李秉宗因本案犯行於附表編號1、2各獲得新
    臺幣7千元之報酬，業據其供承明確（見本院卷第162頁），
    既未扣案，亦未實際發還告訴人邱永富、葉儀君，且查無過
    苛調節之情形，均應依刑法第38條之1第1項前段、第3項之
    規定宣告沒收，並於全部或一部不能沒收或不宜執行沒收時
    ，追徵其價額。
  ㈡再按犯洗錢防制法第14條之罪，其所移轉、變更、掩飾、隱
    匿、收受、取得、持有、使用之財物或財產上利益，沒收之
    ，洗錢防制法第18條第1項前段定有明文。關於犯罪行為人
    犯洗錢防制法第14條之罪，其所掩飾、隱匿之財物本身僅為
    洗錢之標的，難認係供洗錢所用之物，故洗錢行為之標的除
    非屬於前置犯罪之不法所得，而得於前置犯罪中予以沒收者
    外，既非本案洗錢犯罪之工具及產物，亦非洗錢犯罪所得，
    尤非違禁物，尚無從依刑法沒收規定予以宣告沒收，自應依
    上開第18條第1項前段規定予以宣告沒收。且此規定係採義
    務沒收主義，祇要合於前述規定，法院即應為相關沒收之諭
    知，然該洗錢行為之標的是否限於行為人者始得宣告沒收，
    法無明文，是從有利於被告之認定，倘法條並未規定「不問
    屬於犯罪行為人與否均沒收」時，自仍以屬於被告所有者為
    限，始應予沒收。查被告提領並上繳至本案詐欺集團之款項
    ，為洗錢之標的，惟並非被告所有，被告亦無事實上之處分
    權限，依據上開說明，自無從依洗錢防制法第18條第1項前
    段規定宣告沒收或追徵，併此敘明。
據上論斷，應依刑事訴訟法第273條之1第1項、第299條第1項前
段、第310條之2、第454條第2項，洗錢防制法第14條第1項，刑
法第11條前段、第28條、第339條之4第1項第2款、第55條、第42
條第3項前段、第51條第5款、第7款、第38條之1第1項前段、第3
項，刑法施行法第1條之1第1項，判決如主文。
本案經檢察官鄭世揚提起公訴，檢察官張尹敏到庭執行職務。
中    華    民    國   110    年    11    月    24    日
                  刑事第九庭法  官  蘇怡文
上正本證明與原本無異。
因疫情而遲誤不變期間，得向法院聲請回復原狀。
如不服本判決應於收受送達後20日內向本院提出上訴書狀，並應
敘述具體理由。其未敘述上訴理由者，應於上訴期間屆滿後20日
內向本院補提理由書（均須按他造當事人之人數附繕本）「切勿
逕送上級法院」。
                            書記官  林孟君              
中　　華　　民　　國　 110 　 年　　11　　月　　26　　日
附錄本案論罪科刑法條全文：
洗錢防制法第2條
本法所稱洗錢，指下列行為：
一、意圖掩飾或隱匿特定犯罪所得來源，或使他人逃避刑事追訴
    ，而移轉或變更特定犯罪所得。
二、掩飾或隱匿特定犯罪所得之本質、來源、去向、所在、所有
    權、處分權或其他權益者。
三、收受、持有或使用他人之特定犯罪所得。

洗錢防制法第14條
有第2條各款所列洗錢行為者，處7年以下有期徒刑，併科新臺幣
5百萬元以下罰金。
前項之未遂犯罰之。
前二項情形，不得科以超過其特定犯罪所定最重本刑之刑。

中華民國刑法第339條之4
犯第339條詐欺罪而有下列情形之一者，處1年以上7年以下有期
徒刑，得併科1百萬元以下罰金：
一、冒用政府機關或公務員名義犯之。
二、三人以上共同犯之。
三、以廣播電視、電子通訊、網際網路或其他媒體等傳播工具，
    對公眾散布而犯之。
前項之未遂犯罰之。

附表：
編號 告訴人 詐騙時間、方式 匯款時間 匯款金額 （新臺幣） 匯入帳戶 提領時間、地點 提領金額 宣告罪刑 1 邱永富 詐欺集團成員於109年11月1日15時8分許，假冒飯店客服人員，去電向邱永富佯稱因飯店內部結帳系統誤將邱永富設定為團購訂單，須與銀行聯繫解除設定云云，致邱永富陷於錯誤，依指示匯款。 109年11月1日16時10分、11分、12分 ①4萬9,982元 ②4萬9,982元 ③4萬9,986元 中華郵政郵局第00000000000000號帳戶（戶名：陳湘琪） 109年11月1日16時24分、29分、30分至33分，接續在臺北市○○區○○○路000號瑞興銀行建成分行、臺北市○○區○○○路0段00號圓環郵局、臺北市○○區○○路00號全家便利商店、臺北市○○區○○路00號小北百貨等處之自動提款機提領右揭款項 ①2萬元 ②2萬元 ③6萬元 ④2萬元 ⑤2萬元 ⑥9,000元 李秉宗犯三人以上共同詐欺取財罪，處有期徒刑壹年參月，併科罰金新臺幣壹萬元，罰金如易服勞役，以新臺幣壹仟元折算壹日。 2 葉儀君 詐欺集團成員於109年11月1日15時17分許，假冒葉儀君姪子之名義，去電向葉儀君佯稱急需用錢，需向葉儀君借款云云，致葉儀君陷於錯誤，依指示匯款。 109年11月2日12時37分 15萬元 國泰世華銀行第000000000000號帳戶（戶名：馮文郁） 109年11月2日13時4分、5分、11分，接續在臺北市○○區○○○路000號全聯圓環店之自動提款機提領右揭款項 ①10萬元 ②4萬9,000元 ③1,000元 李秉宗犯三人以上共同詐欺取財罪，處有期徒刑壹年參月，併科罰金新臺幣壹萬元，罰金如易服勞役，以新臺幣壹仟元折算壹日。 

附件：
臺灣士林地方檢察署檢察官起訴書
                                     110年度偵字第2134號
                                     110年度偵字第1257號
　　被　　　告　李秉宗　男　25歲（民國00年0月00日生）
　　　　　　　　　　　　住新北市板橋區縣○○道0段000巷00
　　　　　　　　　　　　弄0號2樓
　　　　　　　　　　　　國民身分證統一編號：Z000000000號
上列被告因詐欺等案件，業經偵查終結，認應提起公訴，茲將犯
罪事實及證據並所犯法條分敘如下：
　　　　犯罪事實
一、李秉宗自民國109年10月起，經真實姓名年籍不詳，綽號「
    小薰」之介紹，加入「小薰」、「泰老闆」、「水哥」等人
    所組成之詐欺集團，擔任俗稱車手之角色，負責依指示提領
    詐欺款項。李秉宗遂與該詐欺集團成員共同意圖為自己不法
    之所有，基於3人以上共同犯詐欺取財、掩飾或隱匿特定犯
    罪所得去向而洗錢之犯意聯絡，由詐欺集團內之不詳成員於
    109年11月1日、2日，分別向邱永富、葉儀君施行詐術（詳
    見附表），致使其等陷於錯誤，而轉帳至附表「匯入帳戶」
    欄所示之帳戶。李秉宗則依指示，於邱永富、葉儀君匯款後
    ，旋在臺北市大同區之各處提款機，將邱永富、葉儀君因詐
    騙而匯入之款項提領殆盡（詳附表），再將所得款項交付給
    「水哥」而製造金流斷點，以此方式掩飾、隱匿該等款項之
    去向。嗣邱永富、葉儀君察覺有異，報警處理，經調閱提款
    機監視器影像，而循線查獲。
二、案經邱永富、葉儀君訴由臺北市政府警察局大同分局報告偵
    辦。
　　　　證據並所犯法條
一、證據清單及待證事實：
編號 證據名稱 待證事實 ㈠ 被告李秉宗於警詢、偵查中之供述 被告坦承加入詐欺集團擔任車手等情。 ㈡ 告訴人邱永富、葉儀君於警詢之陳述及所提出之轉帳明細、匯款申請書 證明告訴人因遭詐騙而匯款至附表帳戶之事實 ㈢ 附表「匯入帳戶」欄所示帳戶之交易明細 證明告訴人因遭詐騙而匯款後，款項旋遭提領之事實 ㈣ 提款機暨店家監視器影像翻拍照片 被告有在附表「提款地點」欄提款機提領告訴人因遭詐騙而匯入款項之事實 
二、核被告所為，係犯刑法第339條之4第1項第2款之3人以上共
    同犯詐欺取財、洗錢防制法第14條第1項之洗錢罪嫌。被告
    與「小薰」、「泰老闆」、「水哥」等集團成員間，就前開
    犯行，有犯意聯絡及行為分擔，為共同正犯。被告所犯上開
    罪嫌，係以一行為觸犯數罪名之想像競合犯，請依刑法第55
    條之規定從重之加重詐欺取財罪處斷。並請依告訴人之人數
    ，分論併罰。被告之犯罪所得，請依刑法第38條之1第1項、
    第3項規定宣告沒收之，並於全部或一部不能沒收或不宜執
    行沒收時，追徵其價額。
三、依刑事訴訟法第251條第1項提起公訴。
　　此　致
臺灣士林地方法院
中　　華　　民　　國　 110　　年　　2 　　月　　18　　日
　　　　　　　　　　　　　　檢察官      鄭世揚
本件正本證明與原本無異
中　　華　　民　　國　 110　　年　　3 　　月　　2 　　日
                            書記官      曾于倫
附錄本案所犯法條：
中華民國刑法第339條之4
犯第 339 條詐欺罪而有下列情形之一者，處 1 年以上 7 年以
下有期徒刑，得併科 1 百萬元以下罰金：
一、冒用政府機關或公務員名義犯之。
二、三人以上共同犯之。
三、以廣播電視、電子通訊、網際網路或其他媒體等傳播工具，
    對公眾散布而犯之。
前項之未遂犯罰之。
洗錢防制法第14條
有第二條各款所列洗錢行為者，處 7 年以下有期徒刑，併科新
臺幣 5 百萬元以下罰金。
前項之未遂犯罰之。
前二項情形，不得科以超過其特定犯罪所定最重本刑之刑。
附表：
編號 被害人 詐騙理由 匯款時間 匯入帳戶 匯款金額 提領時間及金額 提款地點 1 邱永富 於109年11月1日15時許，假冒飯店客服人員身份對邱永富謊稱：結帳電腦系統錯誤，須與銀行聯繫解除等語，致邱永富陷於錯誤而轉帳 109年11月1日16時10分至16時12分 郵局000-00000000000000 4萬9982元4萬9982元4萬9986元（計3次） 109年11月1日16時19分至16時33分接續提領6次計14萬9000元 臺北市大同區重慶北路2段、寧夏路、南京西路附近之提款機 2 葉儀君 於109年11月1日15時17分許，假冒葉儀君之姪子身份來電借款，致葉儀君陷於錯誤而匯款 109年11月2日12時37分 國泰世華銀行000-000000000000 15萬元 109年11月2日13時4分至13時11分接續提領3次計15萬元 臺北市大同區南京西路「全聯圓環店」內之提款機